臺灣基隆地方法院民事裁定  
111年度補字第486號
原      告  邱懿    
            邱曉凡  
            葉冬義  
            江瑞華  
            陳淑金  
上五人共同
訴訟代理人  郭祐舜律師
被      告  吳威翰  
            吳威志  
上列當事人間請求拆屋還地等事件，本院裁定如左：
    主  文
本件訴訟標的價額暫核定為新臺幣柒萬貳仟陸佰捌拾元。
原告至遲應於前開核定訴訟標的價額之裁定確定後五日內，向本
院補繳第一審裁判費新臺幣壹仟元。如未依期補正，即以裁定駁
回其訴。
    理  由
一、按訴訟標的之價額，由法院核定。核定訴訟標的之價額，以
    起訴時之交易價額為準；無交易價額者，以原告就訴訟標的
    所有之利益為準。民事訴訟法第77條之1第1項、第2項定有
    明文。又甲為Ａ地所有權人，依民法第767條所有物返還請求
    權請求乙拆除房屋返還土地，其訴訟標的之價額，應以Ａ地
    起訴時之交易價額為準（民國96年7月17日最高法院96年度
    第4次民事庭會議決議參照）。再者，以土地返還請求權為
    訴訟標的，其訴訟標的價額應以土地之交易價額即市價為準
    。土地若無實際交易價額，得以原告起訴時土地當期公告現
    值為交易價額，核定訴訟標的價額（最高法院101年度台抗
    字第841號民事裁定意旨參照）。
二、經查，本件原告主張基隆市○○區○○段000地號土地（下稱系
    爭土地）為其所有，卻遭被告無權占用，是原告乃起訴請求
    被告將其上之建物拆除，並將土地返還予原告，因原告係以
    土地永久占有之回復作為訴訟標的，故本件訴訟標的之價額
    ，應以系爭土地於起訴時之價值為準。經查，本件系爭土地
    之面積為7.90平方公尺，系爭土地民國111年度1月之公告土
    地現值，則為每平方公尺新臺幣（下同）9,200元，故推算
    其價值應為72,680元【計算式：9,200元×7.90平方公尺＝72,
    680元】。爰暫核定本件訴訟標的價額為72,680元，俟將來
    測量被告實際占用之面積後，再詳實核定其訴訟標的之價額
    。
三、按「因財產權而起訴，其訴訟標的之金額或價額在新臺幣十
    萬元以下部分，徵收一千元；逾十萬元至一百萬元部分，每
    萬元徵收一百元；逾一百萬元至一千萬元部分，每萬元徵收
    九十元；逾一千萬元至一億元部分，每萬元徵收八十元；逾
    一億元至十億元部分，每萬元徵收七十元；逾十億元部分，
    每萬元徵收六十元；其畸零之數不滿萬元者，以萬元計算。
    」，民事訴訟法第77條之13定有明文。又依「臺灣高等法院
    民事訴訟、非訟事件、強制執行費用提高徵收數額標準」規
    定，訴訟標的之金額或價額逾十萬元部分，加徵原定數額十
    分之一。本件訴訟標的之價額為72,680元，應徵第一審裁判
    費1,000元。
四、當事人對於本院核定訴訟標的價額之裁定，得於10日內抗告
    ，故原告至遲應於本院前開核定訴訟標的價額之裁定確定後
    5日內，向本院補繳第一審裁判費1,000元，如未依期補正，
    即以裁定駁回其訴。
五、依民事訴訟法第77條之1、第249條第1項但書規定，裁定如
    主文。
中　　華　　民　　國　　111 　年　　8 　　月　　11　　日
                  民事庭法　官　周裕暐
右為以上正本係照原本作成。
一、如不服本裁定主文第一項，得於本裁定送達後10日向本院提
    出抗告狀，並繳納抗告裁判費新臺幣1,000元，抗告於臺灣
    高等法院。
二、對本裁定主文第二項，不得抗告。
中　　華　　民　　國　　111 　年　　8 　　月　　11　　日
                        書記官　謝佩芸